【裁判字號】    99,家抗,5
【裁判日期】    990622
【裁判案由】    監護宣告
【裁判全文】
臺灣嘉義地方法院民事裁定  99年度家抗字第5號
抗  告  人  甲○
上列抗告人因聲請監護宣告事件，對於民國九十九年三月二十四
日本院九十八年度監宣字第一五號監護宣告提起抗告，本院裁定
如下：
     主      文
原裁定關於指定乙○○為會同開具財產清冊之人部分廢棄。
上列廢棄部分，指定丙○○（男，民國○○○年○月○○日生，
身分證統一編號：Ｚ000000000號）為會同開具財產清
冊之人。
抗告費用新臺幣壹仟元由抗告人負擔。
     理      由
一、抗告人於原審聲請意旨略以：抗告人之胞弟林倉源罹患智能
    障礙，而領有中華民國身心障礙手冊，惟已不能辨識意思表
    示之效果。為此，爰請鈞院宣告林倉源為受監護宣告之人等
    情。
二、原審以其於鑑定人即財團法人嘉義基督教醫院趙星豪醫師前
    訊問林倉源，其對法官之點呼雖有反應，惟鑑定人對其精神
    狀況於鑑定後，認為林倉源在鑑定時意識清醒，對姓名叫喚
    有反應，但對測驗指導語完全無法理解，魏氏智力測驗亦無
    法進行，雖然林倉源可自行進食、如廁、更衣，但其餘生活
    功能需他人指導協助，根據林倉源臨床病史及鑑定時之表現
    ，林倉源之智商應已達極重度智能不足之程度，故林倉源因
    其心智障礙，已不能受意思表示，亦無法辨識其意思表示之
    效果，此有鑑定人出具之精神鑑定報告書在卷可稽。足認林
    倉源因精神障礙或其他心智缺陷，已致不能為意思表示或受
    意思表示，或不能辨識其意思表示之效果程度，抗告人於原
    審之聲請為有理由，應予准許，爰宣告林倉源為受監護宣告
    之人。又抗告人為受監護宣告人林倉源之胞姊，另關係人乙
    ○○為受監護宣告人林倉源之舅舅，有戶籍謄本在卷佐參。
    另參酌嘉義市政府受監護宣告案件訪視調查報告資料，受監
    護宣告人林倉源及案家目前各項事務端賴抗告人全般負責，
    認由抗告人擔任林倉源之監護人，較能符合受監護宣告人林
    倉源之最佳利益，又林倉源父親林金財已歿，母親許月娥係
    輕度智障者，有身心障礙手冊影本附卷可參，同居之祖父林
    添露則已年近八十歲，不適偕同抗告人開具財產清冊，關係
    人乙○○係受監護宣告人林倉源之舅舅，現居住於嘉義縣內
    並值壯年，由其協助抗告人處理受監護宣告人之財產事宜，
    應屬妥適等情，並諭知：(一)宣告林倉源為受監護宣告之人；
    (二)選定甲○為受監護宣告人林倉源之監護人；(三)指定乙○○
    為會同開具財產清冊之人；(四)聲請費用由受監護宣告人負擔
    等內容之監護宣告等語。
三、抗告意旨略以：抗告人肯認鈞院就宣告林倉源為受監護宣告
    之人，並選定甲○為受監護宣告之人之監護人部分裁定，惟
    原裁定另指定乙○○為會同開具財產清冊之人似有不妥，蓋
    抗告人之舅舅乙○○與抗告人一家甚少往來，無法瞭解抗告
    人家庭狀況，若以乙○○為會同開具財產清冊之人，恐造成
    抗告人及乙○○雙方之不便，而關係人丙○○為受監護宣告
    人林倉源之親姑丈，與抗告人一家往來較其餘親屬緊密，且
    同住北部，瞭解抗告人家庭狀況，若以丙○○為會同開具財
    產清冊之人，較為適宜，為此提起抗告，並求為廢棄原裁定
    關於指定乙○○為會同開具財產清冊之人部份，另指定丙○
    ○為會同開具財產清冊之人等語。
四、按法院為監護之宣告時，應依職權就配偶、四親等內之親屬
    、最近一年有同居事實之其他親屬、主管機關、社會福利機
    構或其他適當之人選定一人或數人為監護人，並同時指定會
    會同開具財產清冊之人；法院為前項選定及指定前，得命主
    管機關或社會福利機購進行訪視，提出調查報告及建議。監
    護之聲請人或利害關係人亦得提出相關資料或證據，供法院
    斟酌，民法第1111條第1 項、第2 項各定有明文。次按對於
    選定監護人及指定會同開具財產清冊之人之裁定，得為抗告
    ；抗告法院為裁定前，應使抗告人、受監護宣告之人、法定
    代理人、選定監護人及指定會同開具財產清冊之人有陳述意
    見之機會；抗告法院認抗告有理由者，應自為裁定。民事訴
    訟法第609條之1第1至3項亦定有明文。經查：
  (一)抗告人抗辯原裁定指定關係人乙○○為會同開具財產清冊之
    人，因乙○○與抗告人家庭較少往來，無法瞭解抗告人家庭
    狀況，較不適宜，而應指定與抗告人往來較緊密之關係人丙
    ○○為會同開具財產清冊之人較為適宜等情，業據抗告人提
    出同意書、身分證影本各1 份為證，並經關係人乙○○到庭
    陳稱：「因為我住在嘉義，但是抗告人住在台北，所以交通
    不方便，希望指定其他親屬比較適當。」等語，復經關係人
    丙○○到庭陳稱：「我是抗告人的姑丈，我住台北蘆洲，我
    願意擔任會同開具財產清冊之人，因為被監護宣告之人這件
    事都是我與抗告人共同處理的。」等語（均見99年5 月28日
    訊問筆錄），則原審綜合戶籍資料等情，以乙○○為受監護
    宣告人林倉源之舅舅，現居嘉義縣內並值壯年，惟未審酌本
    件尚有其他與受監護宣告人林倉源較為親密及往來便利之親
    屬可為會同開具財產清冊之人，而指定關係人乙○○為會同
    開具財產清冊之人，稍有未洽。準此，抗告人就此部分提起
    抗告，並為前述抗辯，應堪採信。
  (二)綜上所述，原審依抗告人之聲請，以受監護宣告之人林倉源
    確因精神障礙或其他心智缺陷，已致不能為意思表示或受意
    思表示，或不能辨識其意思表示之效果程度，並裁定除如原
    審主文關於抗告人部分所示之監護宣告外，揆諸前揭說明，
    關於指定會同開具財產清冊之人，尚有未洽。抗告意旨指摘
    原裁定此部分不當，求為廢棄及另為指定，為有理由，應予
    准許，爰廢棄該部分之裁定，並由本院自為指定，而諭知如
    主文所示。
五、據上論結，本件抗告為有理由，依民事訴訟法第609 條之1
    第3 、4 項、第608 條第1 項，非訟事件法第24條第1 項，
    裁定如主文。
中    華    民    國    99    年    6     月    22    日
                   家事法庭審判長法 官  曾文欣
                                 法 官  呂仲玉
                                 法 官  李文輝
以上正本係照原本作成。
本裁定不得抗告。
中    華    民    國    99    年    6     月    22    日
                                書記官  許家瑜

司法院資訊處製作；財團法人民間司法改革基金會備份。
